臺灣臺中地方法院刑事判決　　　　　　　96年度易字第3912號
公　訴　人　臺灣臺中地方法院檢察署檢察官
被　　　告　丁○○
選任辯護人　李進建律師
被　　　告　甲○○
選任辯護人　黃秀惠律師
上列被告等因傷害等案件，經檢察官提起公訴（九十六年度偵字
第八三二三號、九十六年度偵字第一○八六一號、九十六年度偵
字第一一七○七號），本院判決如下：
    主  文
丁○○傷害人之身體，處拘役貳拾日，如易科罰金，以新臺幣壹
仟元折算壹日，減為拘役拾日，如易科罰金，以新臺幣壹仟元折
算壹日；又公然侮辱人，處拘役貳拾日，如易科罰金，以新臺幣
壹仟元折算壹日，減為拘役拾日，如易科罰金，以新臺幣壹仟元
折算壹日。應執行刑拘役拾伍日，如易科罰金，以新臺幣壹仟元
折算壹日。
甲○○傷害人之身體，處拘役貳拾日，如易科罰金，以新臺幣壹
仟元折算壹日，減為拘役拾日，如易科罰金，以新臺幣壹仟元折
算壹日。
    犯罪事實
一、甲○○與丁○○因與甲○○前夫閻國安三人間之感情糾紛，
    於民國九十五年十一月十三日上午八時三十分，持其所列印
    先前與丁○○往返之電子郵件，至臺中市○○○街九號理想
    貴族大樓欲找丁○○理論，適見丁○○出門上班欲前往騎樓
    騎乘機車時，甲○○即上前以右手抓住丁○○胸前，並質問
    丁○○為何再發上揭電子郵件傷人，丁○○並即撥打手機商
    請甲○○前夫閻國安前來處理，甲○○知悉丁○○通話之對
    象為其前夫閻國安時，心生不滿，竟基於傷害之犯意，出手
    毆打丁○○之後腦杓，致丁○○跌倒在地，因受有胸部、四
    肢多處擦挫傷等傷害，丁○○心生不滿，基於傷害之犯意，
    起身後即以右手將甲○○揮開，致甲○○重心不穩跌倒並撞
    到身後停放在騎樓上之機車，因而受有頭部外傷之傷害。適
    甲○○之友人丙○○騎乘機車路過該地點，見狀隨即停車扶
    起甲○○，甲○○起身後再度持資料夾質問丁○○，丁○○
    不願回應而與甲○○發生拉扯，並造成甲○○受有臉瘀傷、
    兩手多處抓傷、擦傷等傷害，雙方於拉扯資料夾的過程中，
    丁○○在該處騎樓上之不特定人得以共見共聞情形下，另基
    於公然侮辱之犯意，以言詞叫喊：「這個女人是神經病，她
    有在看醫生在吃藥」等語，公然侮辱甲○○。
二、案經甲○○訴由臺中市警察局第四分局報告臺灣臺中地方法
    院檢察署及丁○○訴由同署檢察官偵查起訴。
    理  由
一、訊據被告甲○○矢口否認有何傷害之犯行、被告丁○○否認
    有傷害及公然侮辱等犯行。被告甲○○辯稱：伊未與丁○○
    發生肢體拉扯，只是拿資料夾去質問丁○○為何還要發E-ma
    il，且被告丁○○一開始並沒有對員警表示有受傷情形，一
    直到伊提起告訴，被告丁○○才表示她有受傷要提告，被告
    丁○○之驗傷結果與伊有無對其傷害行為並無因果關係云云
    ；被告丁○○辯稱：伊完全沒有動手推甲○○，是甲○○要
    將卷宗夾推給伊看，伊一直閃躲，且伊只是跟路人說甲○○
    有在吃藥，並沒有說她有神經病，伊也不知道憂鬱症就是神
    經病，另懷疑證人丙○○作偽證，且被告甲○○指述伊揮開
    的動作不小心抓傷被告甲○○部分，伊主張正當防衛云云。
    經查：
  (一)前揭犯罪事實，分別業據告訴人甲○○指訴及證人即被告丁○○於偵查官偵查中證述綦詳，且與證人丙○○於檢察官偵
    查中及本院審理時、證人乙○○於本院審理中分別證述情節
    大致相符，復有臺中醫院診斷證明書（被告丁○○）、林新
    醫院診斷證明書（被告甲○○）各一份在卷足憑。
  (二)被告甲○○雖以前詞置辯，惟按刑法第二百八十七條規定，
    第二百七十七條第一項之普通傷害罪，須告訴乃論，又依刑
    事訴訟法第二百三十七條第一項，告訴乃論之罪，其告訴應
    自得為告訴之人知悉犯人之時起，於六個月內為之。是得為
    告訴之人，於上揭告訴期間內，自得於任何時點行使其告訴
    權，縱其未於事發當時立即提出告訴，亦難據此即否認犯罪
    行為與犯罪結果間之因果關係，況本件告訴人即被告丁○○
    之驗傷結果，係於案發當日即九十五年十一月十三日立即前
    往臺中醫院就診，並有上開臺中醫院診斷證明書一份在卷可
    稽，且參諸證人即承辦員警乙○○於本院審理時結證稱：當
    天其於八時接獲通報後，與另一名同事一起前往事發地點，
    於八時五十分到達現場，其發現被告二人與一位男士在現場
    ，被告丁○○說要走，被告甲○○揮動手臂不讓他走，被告
    丁○○有動手要把被告甲○○揮開，被告二人就發生拉扯，
    雙方僵持不下，其就請雙方到派出所講清楚，被告二人就在
    派出所談，之後其問他們是否要提出傷害告訴，雙方都說暫
    時不提出傷害告訴。足見被告二人在派出所時均已表示遭對
    方傷害事實，僅係無意立即提出傷害告訴甚明，亦無可僅因
    丁○○之提告在於甲○○提告之後，即推斷其驗傷結果與甲○○有無傷害行為並無因果關係，且足認被告甲○○確有動
    手與被告丁○○拉扯之情形甚明，被告甲○○此部分辯解，
    不足採信。
  (三)被告丁○○雖辯稱其並無毆打或推倒被告甲○○，且其係正
    當防衛云云。惟按正當防衛必須對於現在不法之侵害始得為
    之，侵害業已過去，或無從分別何方為不法侵害之互毆行為
    ，均不得主張防衛權，而衡之一般社會經驗法則，互毆係屬
    多數動作構成單純一罪而互為攻擊之傷害行為，縱令一方先
    行出手，而還擊之一方在客觀上茍非單純對於現在不法之侵
    害為必要排除之反擊行為，因其本即有傷害之犯意存在，則
    對其互為攻擊之還手行為，自無主張防衛之餘地，最高法院
    九十二年度臺上字第三○三九號判決要旨可資參照。查，依
    卷附之被告甲○○之診斷證明書所示，被告甲○○係受有頭
    部外傷、臉瘀傷、兩手多處抓傷、擦傷等傷害，衡諸被告丁○○與被告甲○○二人均係在人行道上，並無空間狹窄而無
    其他出路可資脫離現場之情形，如被告丁○○所述其僅係因
    被告甲○○毆打其時，為逃離而為正當防衛之行為，何以被
    告甲○○會受有兩手多處抓傷、擦傷等傷害，是被告丁○○
    所辯，亦無足採。
  (四)復查，本件被告二人雖非因互毆致傷，而係於相互拉扯中傷
    害對方，然其二人先前已因感情問題素有爭執，另據證人丙○○及乙○○之證述案發當日之現場狀況，二人更是大聲爭
    吵、僵持不下，足見雙方心中互有憤恨，則其二人在前揭時
    地，以言語、肢體動作渲染衝突，本係常情，況證人丙○○
    於本院審理時亦證稱：當時被告二人有相互爭吵，過程中其
    站在被告甲○○右手邊，用右手圍著被告甲○○，因為被告
    甲○○一直拿著資料夾質問被告丁○○，被告丁○○會把資
    料夾撥開或搶走，被告甲○○又把資料夾搶回來，雙方在拉
    扯資料夾，其未注意到被告二人有無肢體拉扯，其係第一次
    遇到這種事情，也沒有辦法就詳細細節記憶清楚等語明確；
    且證人乙○○於本院審理時亦證稱其與同事接獲通報到現場
    時，亦見被告二人發生拉扯，雙方僵持不下等語明確，足見
    被告二人於證人丙○○及承辦員警洪文福到場時，仍無視於
    他人存在，持續發生爭執及拉扯，益見其二人爭執甚烈，顯
    非單純之口頭糾紛甚明，被告二人所辯未出手推打對方，顯
    係卸責之詞，並無足採。至證人丙○○、乙○○於本院審理
    時雖證稱：其等在現場時，並未發現被告二人有互相扭打之
    情形，惟證人丙○○證稱其係途中發現被告二人在騎樓時之
    行蹤始下車前往查看，而證人乙○○更係接獲通報後始到場
    處理之員警，其二人均非於被告二人發生爭執時即在現場，
    自難僅憑其二人上開證詞，即為被告二人有利之認定。
  (五)末查，被告丁○○以「這個女人有神經病，她有在看醫生在
    吃藥」等語辱罵告訴人甲○○，所用言詞在客觀上有貶抑個
    人尊嚴之意思，縱被告丁○○僅向路人稱甲○○有在吃藥，
    依一般社會觀念，亦是意在於指稱該人精神方面有問題，在
    客觀上仍有貶抑個人尊嚴及名譽之意思，且被告丁○○辱罵
    告訴人甲○○之位置係於大樓之騎樓下，該騎樓為居住該處
    之不特定住戶均得出入之場所，或為一般人得任意經過之處
    ，即屬公開之場所，況據證人丙○○亦到庭證稱當日過來關
    切之人，實際上有四、五個人圍觀等語，是被告所為上開侮
    辱告訴人甲○○之言詞，足使不特定之多數人得以共見共聞
    ，自屬公然侮辱告訴人甲○○之行為。綜上所述，被告所辯
    均無足採，事證明確，其二人前開犯行均堪認定。
二、核被告甲○○所為，係犯刑法第二百七十七條第一項之傷害
    罪；被告丁○○所為，係犯刑法第二百七十七條第一項之傷
    害罪及同法第三百零九條第一項之公然侮辱罪。被告丁○○
    所犯上開二罪間，犯意各別，行為互殊，犯罪構成要件亦不
    相同，應予分論併罰。爰審酌被告甲○○及丁○○均無前科
    ，身體上所受傷害均屬輕微，且渠等犯後均未能完全坦承犯
    行，至今尚未與對方達成和解，使彼此之傷害至今猶存，難
    以化解，刑罰加身亦無法撫平過往既存之傷害，更不應成為
    二者相互報復之工具，惟被告二人既已互相造成對方之身體
    上傷害，被告丁○○又以貶抑之詞辱罵被告甲○○，影響社
    會和諧秩序等一切情狀，分別量處如主文所示之刑，並各諭
    知易科罰金之折算標準。又被告甲○○所犯傷害罪，被告丁○○所犯傷害罪及公然侮辱罪等犯行之時間，均在九十六年
    四月二十四日前，且無中華民國九十六年罪犯減刑條例所規
    定不得減刑之情形，爰分別依同條例第二條第一項第三款之
    規定分別減其等宣告刑二分之一，並就被告丁○○部分定其
    應執行之刑，且分別依同條例第九條之規定，各諭知易科罰
    金之折算標準。
據上論斷，應依刑事訴訟法第二百九十九條第一項前段，刑法第
二百七十一條第一項、第三百零九條第一項、第四十一條第一項
前段、第五十一條第六款，中華民國九十六年罪犯減刑條例第二
條第一項第三款、第七條、第九條、第十條，刑法施行法第一條
之一，判決如主文。
本案經檢察官林俊杰到庭執行職務。
中　　華　　民　　國　　96　　年　　10　　月　　30　　日
　　　　　　　　　刑事第六庭  法　官　戴博誠
以上正本證明與原本無異。
如不服本判決，應於判決送達後十日內，向本院提出上訴狀。
上訴書狀如未敘述理由，應於上訴期間屆滿後二十日內補提理由
書於本院。
　　　　　　　　　　　　　　　書記官　林政佑
中　　華　　民　　國　　96　　年　　10　　月　　30　　日
【附錄論罪科刑法條】
刑法第二百七十七條第一項
傷害人之身體或健康者，處三年以下有期徒刑、拘役或一千元以
下罰金。
刑法第三百零九條第一項
公然侮辱人者，處拘役或三百元以下罰金。
